臺灣臺北地方法院交通事件裁定　　96年度交聲更（二）字第33號
　　原處分機關　交通部公路總局臺北區監理所
　　異 議 人即
　　受 處 分人　甲○○
上列異議人即受處分人因違反道路交通管理處罰條例案件，對於
交通部公路總局臺北區監理所於中華民國九十年九月五日所為之
處分（原處分案號：北監五字第裁四○─三四二九三一號），聲
明異議，經本院於九十五年十一月三十日以九十五年度交聲字第
一一三三號裁定後，受處分人不服提起抗告，經臺灣高等法院於
九十六年四月十八日以九十五年度交抗字第九七六號裁定發回本
院更為裁定，本院復於同年七月三十一日以九十六年度交聲更字
第十三號裁定，原處分機關不服，提出抗告，經臺灣高等法院於
同年九月十二日以九十六年度交抗字第六七四號裁定發回本院更
為裁定如下：
    主  文
原處分撤銷，發回交通部公路總局臺北區監理所。
    理  由
一、按違反道路交通管理事件，行為人不依規定自動繳納罰鍰，
    或不依通知限期到案，處罰機關逕行裁決者，得不宣示。但
    應依前項規定於裁決書載明應記載事項，並送達受處分人；
    且逾期不到案逕行裁決者，裁決書應於裁決後三日內派員送
    達或掛號郵寄受處分人；而處理違反道路交通管理事件，有
    關文書送達之程序，依行政程序法之規定；送達，於應受送
    達人之住居所、事務所或營業所為之。但在行政機關辦公處
    所或他處會晤應受送達人時，得於會晤處所為之；於應送達
    處所不獲會晤應受送達人時，得將文書付與有辨別事理能力
    之同居人、受雇人或應送達處所之接收郵件人員，修正前違
    反道路交通管理事件統一裁罰基準及處理細則第四十五條第
    二項、第四十六條、第五條及行政程序法第七十二條第一項
    、第七十三條第一項分別定有明文。
二、原處分意旨略以：本件異議人即受處分人（下稱受處分人）
    甲○○之CK—六八三二號自用小客車，於民國八十八年四月
    二十九日十四時五十分許，在臺北縣新莊市○○街因有「在
    交岔路口十公尺內停車」之違規行為，經執行拖吊，並為臺
    北縣政府警察局拖吊保管場執勤員警，依違反道路交通管理
    處罰條例第五十六條第一項第一款製單（北縣警交拖字第三
    四二九三一號舉發違反道路交通管理事件通知單，下簡稱通
    知單）舉發，嗣受處分人逾上開通知單所載應到案日期，均
    未依規定自動繳納罰鍰或到案聽候裁決，原處分機關乃於九
    十年九月五日，依前揭道路交通管理處罰條例第五十六條第
    一項第一款、修正前違反道路交通管理事件統一裁罰基準及
    處理細則規定，裁處受處分人罰鍰新臺幣一千二百元及於九
    十年十月二十一日起，因逾期不繳納易處吊銷並逕行註銷駕
    駛執照。
三、聲明異議略以：受處分人之戶籍早已於八十九年三月七日遷
    出本件裁決書所載之臺北縣新莊市○○街三九巷一二號之三
    ，且其原戶籍亦無送達證書上之王姓人士，裁決書自未合法
    送達；且本件違規時間在八十八年，迄今已逾行政程序法規
    定之請求權時效，為此聲明異議等語。
四、經查：
    （一）本件裁決書係原處分機關交郵政機關以掛號郵件方式
          ，於九十年九月十日送達受處分人原留存戶籍地即臺
          北縣新莊市○○街三九巷一二號之三，由王淑惠簽收
          ，有掛號郵件收件回執影本（上有郵局日期圓戳章、
          王淑惠印章各一枚）一紙附卷可憑。惟受處分人業於
          八十九年三月七日自上址遷至臺北市○○區○○路三
          段一一六號四樓之二，且臺北縣新莊市○○街三九巷
          一二號之三，亦於九十年六月十五日（本件裁決書送
          達前）即更為臺北縣新莊市○○路○段五一巷一四號
          四樓，有受處分人戶籍謄本影本二份在卷可稽。
    （二）依郵政機關送達行政訴訟文書實施辦法第十條規定：
          「本法第七十二條規定之同居人，係指共同生活居住
          在一處者；受雇人，係指被僱服日常勞務有繼續性質
          者；有辨別事理能力，係指有普通常識而非幼童或精
          神病人；願代為收受而居住於同一住宅之主人，係指
          同居人、受雇人以外，不以共同生活為目的，而居住
          於同一住宅之屋主或出租人，並願意收受送達文書者
          。前項所稱有普通常識而非幼童或精神病人，以郵政
          機關送達人於送達時，就通常情形所得辨認者為限。
          送達之文書由同居人、受雇人或願代為收受而居住於
          同一住宅之主人代收時，應於送達證書上註明姓名及
          其與應受送達人之關係。」，則行政程序法第七十三
          條第一項所謂「同居人」，雖不必有親屬關係，亦毋
          庸嚴格解釋為須以永久共同生活為目的而同居一家；
          然必係與應受送達人居住在一處，且繼續為同生活者
          ，方為相當（最高法院八十二年臺上字第二七二三號
          判例意旨可參）。因寄送之受處分人原留存戶籍地之
          前揭回執影本收件人蓋章欄僅有「王淑惠」印章一枚
          ，未註明該收件人與應受送達人（即受處分人）之關
          係，而經向郵政機關函查「王淑惠」之身分證字號及
          「王淑惠」與受處分人之關係結果，臺灣郵政股份有
          限公司三重郵局函覆僅略稱：「本轄新莊郵局派員按
          址查訪，據該址現住戶及鄰局表示該現址無『王淑惠
          』君此人，是否遷居他處無法查知，另該掛號郵件投
          交日期，依收件回執顯示於九十年九月十日送交距今
          已五年之久，投遞過程已無印象，無法查明『王淑惠
          』君之身分證字號及與送達人徐君之關係。」等語，
          有該局九十六年四月十六日郵字第○九六五○○○七
          七○號函一紙附卷可佐，本件既無任何資料足資證明
          裁決書收受人「王淑惠」，即為受處分人之同居人、
          受雇人或依法應送達處之接收郵件人員，自難認本件
          裁決書已合法送達於受處分人。亦即，受處分人前揭
          所辯，非無可採。
五、綜上，本件裁決書未經合法送達，原處分機關以受處分人已
    合法收受裁決書，而為前揭處分，程序自非適法，此由原處
    分機關另以九十五年十一月九日北監自字第○九五一○○四
    ○七二號函覆受處分人略謂：同意撤銷裁決書之駕照逕註，
    請受處分人得前往辦理繳結後結案事宜等語可知，本件應由
    原處分機關另向受處分人為合法之送達以裁罰。本件異議為
    有理由，應由本院將原處分撤銷，退回原處分機關重行送達
    裁決書並依相關法規裁罰，以資適法。
據上論斷，應依道路交通案件處理辦法第二十條前段，裁定如主
文。
中　　華　　民　　國　　96　　年　　10　　月　　26    日
                      交通法庭  法  官  徐千惠
上正本證明與原本無異。
如不服本裁定，應於裁定送達後5日內向本院提出抗告狀。
                                書記官  李典育
中　　華　　民　　國　　96　　年　　10　　月　　29　　日
